【裁判字號】    89,婚,1059
【裁判日期】    891113
【裁判案由】    離婚
【裁判全文】
臺灣高雄地方法院民事判決  八十九年度婚字第一○五九號
    原      告  甲○○
    被      告  乙○○
右當事人間請求離婚事件，本院判決如左：
      主      文
准原告與被告離婚。
訴訟費用由被告負擔。
      事      實
甲、原告方面：
  一、聲明：如主文所示。
  二、陳述：
    (一)兩造於民國八十三年三月二十五日結婚。被告於婚後工作不穩定，無固定收入
      ，倘無工作時即經常酗酒，並對原告口出惡言，且動輒毆打原告，甚且於八十
      五年間原告懷孕時，仍在酒後毆打原告。原告念兩造夫妻一場，不予計較，但
      被告仍不知悔改，又於八十八年八月二日，在高雄縣旗山鎮○○路超群幼稚園
      前，對原告拳打腳踢。原告身心受創，苦不堪言，遂向警察局報案。可見被告
      有毆打原告之慣行，原告已不堪同居之虐待，依民法第一千零五十二條第一項
      第三款之規定，原告自可訴請離婚。
    (二)被告長期毆打原告，且兩造已分居約三年多，被告多年來對原告不聞不問，亦
      造成原告精神上之痛苦，堪認雙方感情已完全破裂而無和諧之希望，自係已達
      難以維持婚姻之程度，依民法第一千零五十二條第二項規定，原告亦可訴請離
      婚。
  三、證據：提出戶籍謄本、處理家庭暴力案件調查紀錄表、處理家庭暴力事件通報
      表影本各乙份，並聲請訊問證人張福得。
乙、被告方面：
  一、聲明：原告之訴駁回。
  二、陳述：
      其並無酗酒習慣，亦從未毆打原告。其於八十八年八月二日因孩子哭，確有拉
      原告回家，其只有拉她的手，並未打她。原告會離家，是因原告與被告母親不
      合，並非被告打她。其不願離婚，因對原告仍有感情，但主要是其要原告照顧
      孩子。
      理      由
一、按「夫妻之一方受他方不堪同居之虐待者，他方得向法院請求離婚」，民法第一
    千零五十二條第一項第三款固定有明文。惟該條款所規定之離婚要件，須夫妻之
    一方對於他方為「虐待」之行為，亦即予以身體上或精神上不可忍受之痛苦，致
    不堪為共同生活者，始足當之。倘夫妻一方之行為尚未達「虐待」之程度者，他
    方自不得以此為理由而向法院訴請離婚。查兩造於八十三年三月二十五日結婚之
    事實，有原告所提之戶籍謄本乙份在卷可稽，又為被告所不爭，自堪信為真實。
    惟原告主張被告於婚後對原告口出惡言，且動輒毆打原告，顯已對原告構成不堪
    同居之虐待乙節，固據其提出處理家庭暴力案件調查紀錄表、處理家庭暴力事件
    通報表各乙份為證，且經證人即原告之兄張福得到庭證稱：「我有看過被告打我
    妹妹，時間在八十六年間，在被告的家中。當時被告拿孩子的育嬰車打我妹妹，
    還有用手打，我親眼看到被告打我妹妹的頭部．．．．」等語。但查，原告所提
    之處理家庭暴力案件調查紀錄表，係原告向高雄縣警察局旗山分局報案所填載之
    資料；而原告所提之處理家庭暴力事件通報表，則係復由上開分局通報高雄縣家
    庭暴力防治中心受理之資料。是上開二份資料均係基於原告單方面之陳述所製作
    之文書，被告既已否認有傷害原告之情事，自不能僅以上開文書逕認原告所主張
    乙節為真。再者，證人張福得固證稱被告於八十六年間有傷害原告之情事，然審
    諸該證人為原告之兄，自不無偏頗迴護原告之虞，其所為證言能否逕信，自不無
    疑問，亦難僅以該證人之證詞遽認被告確有傷害原告之事實。此外，原告復未能
    再舉證以實其說，其上開主張乙節，尚難足取。是其依首開法條規定訴請離婚，
    自屬無據。
二、復按民法第一千零五十二條第二項前段規定，「有同法第一項以外之重大事由，
    難以維持婚姻者，夫妻之一方亦得請求離婚」。又民法親屬編於七十四年修正後
    ，於第一千零五十二條增列第二項離婚事由之概括規定，其目的在使夫妻請求裁
    判離婚之事由較富彈性。是夫妻間發生足使婚姻難以維持之重大事由者，雖不符
    合該條第一項所列各款情形，亦無不准依該條第二項訴請離婚之理，最高法院八
    十六年度第二次民事庭會議記錄亦同此見解。至是否有難以維持婚姻之重大事由
    ，判斷標準為婚姻是否已生破綻而無回復之希望，此不可由原告已喪失維持婚姻
    意欲之主觀面加以認定，而應依客觀的標準，即難以維持婚姻之事實，是否已達
    於倘處於同一境況，任何人均將喪失維持婚姻希望之程度以決之。本件原告另主
    張：其與被告之間感情已經破裂，已無回復之希望，爰依民法第一千零五十二條
    第二項請求准予兩造離婚等語。經查，審諸被告雖否認於八十八年八月二日毆打
    原告，但亦自承確有「拉」原告之手，顯然被告不思尋求夫妻良性溝通之途徑，
    竟仍圖以強力解決兩造之問題，是被告既不尊重原告之獨立人格，夫妻感情基礎
    自已動搖。又徵諸原告於當日即向高雄縣警察局旗山分局報案，表示被告用手打
    其耳光等情，有原告所提之家庭暴力案件調查紀錄表、處理家庭暴力事件通報表
    各乙份在卷可稽。即便不能依此逕認被告確有傷害原告之情事，但衡以若如被告
    所辯，無此傷害情事，原告卻仍要向警局報案，則兩造之夫妻感情破裂亦可見端
    倪。再者，原告於本院審理中到庭陳稱：「我對被告已無感情，不願維持婚姻關
    係」等語，已清楚敘明其與被告間已無任何感情存在。至被告雖到庭陳稱：「我
    對原告仍有感情，但主要是我要原告照顧孩子，所以不願離婚」等語，固表示對
    原告仍有感情之意，但其亦敘明主要仍係因其要原告照顧小孩，故才不願意離婚
    。顯見實質上，被告並不重視對原告之感情，則其對原告是否仍有感情存在，亦
    不無疑問。況兩造對簿公堂，針鋒相對，雖有夫妻之名，已無夫妻之實，兩造互
    信互諒之基礎，實已蕩然無存。此外，兩造已分居約三年之事實，為原告所自承
    ，亦為被告所不爭，自堪信為真實。雖被告否認兩造分居係因其毆打原告之故，
    但其亦承認係因原告與其母親不合所致。縱然認被告所辯為真，但亦足見兩造婚
    姻確係出現問題，始導致兩造必須以分居之方式作為兩造之婚姻生活方式，況兩
    造分居已長達三年，則兩造之婚姻是否仍有繼續維繫之必要，容非毫無疑問。準
    此，兩造感情已生破綻，而無回復之希望，殆可認定任何人處於此種情形下，均
    將喪失維持婚姻之希望，揆諸首開說明，原告主張兩造婚姻已有重大難以維持婚
    姻之事由，堪予採信，則其依民法第一千零五十二條第二項之規定訴請離婚，核
    屬有據。
三、結論：原告之訴為有理由，依民事訴訟法第七十八條，判決如主文。
中      華      民      國    八十九    年      十一      月    十三    日
                              臺灣高雄地方法院民事第一庭
~B法      官  陳信旗
右為正本係照原本作成。
如不服本判決，應於送達後廿日內，向本院提出上訴狀並表明上訴理由，如於本
判決宣示後送達前提起上訴者，應於判決送達後十日內補提上訴理由書（須附繕本）。
中      華      民      國    八十九    年      十一      月    十三    日
~B法院書記官  梁  竫


司法院資訊處製作；財團法人民間司法改革基金會備份。
